【裁判字號】    95,訴,1760
【裁判日期】    950919
【裁判案由】    返還信用卡消費款
【裁判全文】
臺灣高雄地方法院民事判決              95年度訴字第1760號
原      告  聯邦商業銀行股份有限公司
法定代理人  李憲章
訴訟代理人  丙○○
被      告  甲○○
            乙○○
上列當事人間請求返還信用卡消費款事件，本院於中華民國95年
9月5日言詞辯論終結，判決如下：
  主  文
被告應連帶給付原告新臺幣陸佰柒拾貳元及自民國九十五年三月
十六日起至清償日止，按週年利率百分之十九點七一計算之利息
，暨自民國九十五年三月十六日起至清償日止，其逾期第一個月
以新臺幣壹佰伍拾元、逾期第二個月以新臺幣參佰元、逾期第三
至五個月按月以新臺幣陸佰元計算之違約金。
被告甲○○應給付原告新臺幣陸拾壹萬捌仟陸佰肆拾肆元，及其
中新臺幣陸拾萬壹仟貳佰壹拾壹元自民國九十五年三月十六日起
至清償日止，按週年利率百分之十九點七一計算之利息，暨自民
國九十五年三月十六日起至清償日止，其逾期第一個月以新臺幣
壹佰伍拾元、逾期第二個月以新臺幣參佰元、逾期第三至第五個
月按月以新臺幣陸佰元計算之違約金。
訴訟費用由被告甲○○負擔。
本判決第一項於原告以新臺幣貳佰貳拾元為被告供擔保後；第二
項於原告以新臺幣貳拾萬陸仟元為被告甲○○供擔保後均得假執
行。
    事實及理由
壹、程序方面：
一、按當事人得以合意定第一審管轄法院。民事訴訟法第24條定
    有明文。查被告甲○○之住所地雖為台南市，然兩造合意如
    因信用卡使用契約涉訟時，同意由本院為雙方合意之第一審
    管轄法院，此有兩造所簽訂之聯邦信用卡約定條款附卷可稽
    ，故依前開條文規定，本院自有管轄權，合先敘明。
二、原告之法定代理人原係丁○○，嗣於本院審理中，變更為李
    憲章，並據其具狀聲明承受訴訟，核無不合，應予准許。
三、按訴狀送達後，原告不得將原訴變更或追加他訴，但減縮應
    受判決事項之聲明者，不在此限，民事訴訟法第255 條第1
    項第3 款定有明文。本件原告起訴原聲明請求：被告應給付
    原告新臺幣（下同）619,316 元，及自民國95年3 月16日起
    至清償日止，按週年利率19.71 ﹪計算之利息；及自95年3
    月16日起至清償日止，逾期第1 個月以150 元、逾期第2 個
    月以300 元、逾期第3 至第5 個月按月以600 元計算之違約
    金；被告乙○○就上開金額其中2,767 元及自95年3 月16日
    起至清償日止，按週年利率19.71 ﹪計算之利息；及自95年
    3 月16日起至清償日止，逾期第1 個月以150 元、逾期第2
    個月以300 元、逾期第3 至第5 個月按月以600 元計算之違
    約金，應與被告甲○○負連帶清償之責。嗣分別於本院95年
    6 月27日、同年7 月28日言詞辯論期日變更聲明為如主文第
    1 、2 項所示，係屬減縮應受判決事項之聲明，揆諸首揭規
    定，應予准許。
四、本件被告經合法通知，均未於言詞辯論期日到場，核無民事
    訴訟法第386 條所列各款情形，爰依原告之聲請，由其一造
    辯論而為判決。
貳、實體方面：
一、原告主張：被告甲○○於91年4 月24日向原告申辦如附表編
    號1 至9 號「信用卡卡號」欄所示之信用卡使用，其中附表
    編號五之信用卡並邀被告乙○○為附卡持有人，約定被告得
    於原告之特約商店記帳消費，並由原告代墊信用卡簽帳消費
    款，但被告應於繳款截止日前，按月清償代墊借款，如未於
    繳款期限內繳納最低應繳金額而遲延清償時，全部債務視為
    到期，按週年利率19.71%計算遲延利息，並喪失期限利益，
    且逾期第1 個月以150 元、逾期第2 個月以300 元、逾期第
    3 至第5 個月按月以600 元計算違約金。正卡與附卡申請人
    就其個別消費款互負連帶清償責任。詎被告甲○○自91年5
    月6 日起至95年3 月15日止之持卡期間內，就所申請如附表
    所示之信用卡分別積欠如附表「消費款本金」欄所示之消費
    款共601,211 元及附表「利息」欄所示之利息共17,433元；
    被告乙○○則積欠如附表編號五所示之信用卡附卡之消費款
    672 元，合計總額為619,316 元。該等款項依約應於95 年3
    月15日前清償，屢經催討均未獲置理，爰本於信用卡契約之
    法律關係，提起本訴等情。並聲明：如主文第1 、2 項所示
    ，並陳明願供擔保，請准宣告假執行。
二、被告均未於言詞辯論期日到場，亦未提出書狀作何聲明或陳
    述。
三、按持卡人依其與發卡機構所訂立之信用卡使用契約，取得使
    用信用卡向特約商店簽帳消費之資格，並對發卡機構承諾償
    付帳款，而發卡機構則負有代持卡人結帳，清償簽帳款項之
    義務，此種持卡人委託發卡機構付款之約定，具有委任契約
    之性質；倘持卡人使用預借現金功能，或選擇以循環信用方
    式繳款，就當期應償付之帳款僅繳付最低應繳金額，其餘應
    付款項由發卡機構先行墊付，持卡人則依約定給付循環利息
    者，又具有消費借貨契約之性質，故持卡人對於銀行所支出
    之必要費用，或所為借貸之金額，依委任契約或消費借貸契
    約等規定均有清償之責，最高法院89年度臺上字第1628號判
    決意旨可資參照。
四、經查，本件原告主張之事實，業據其提出信用卡帳單資料查
    詢5 紙、信用卡消費額累計查詢3 張、信用卡申請書影本9
    份、聯邦信用卡約定條款1 份、欠款金額及利息整理表2 份
    、歷史帳單5 張為證，核與原告主張兩造約定清償期限、方
    式、利息及受償數額等事實相符合，而被告經合法通知，無
    正當理由均未到庭爭執，復未提出任何書狀供本院斟酌，本
    院依調查證據之結果，堪信原告之主張為真正。從而，原告
    本於信用卡使用契約之法律關係，請求被告甲○○應給付原
    告如主文第2 項所示之消費款、利息及違約金，及被告應連
    帶給付原告如主文第1 項所示之消費款、利息及違約金，即
    屬有據，應予准許。
五、本件被告乙○○應連帶給付之金額與被告甲○○應給付者比
    例甚微，是本件訴訟費用酌定全由被告甲○○負擔，附此敘
    明。
六、原告陳明願供擔保以代釋明，聲請宣告假執行，核無不合，
    爰酌定如主文第4 項所示相當之擔保金額，併予准許之。
七、據上論結，本件原告之訴為有理由，依民事訴訟法第385 條
    第1 項前段、第78條、第85條第1 項、第390 條第2 項，判
    決如主文。
中    華    民    國    95    年    9     月    19    日
                  民事第五庭  法  官  毛妍懿
上為正本係照原本作成。
如不服本判決，應於送達後20日內，向本院提出上訴狀並表明上
訴理由，如於本判決宣示後送達前提起上訴者，應於判決送達後
10日內補提上訴理由書（須附繕本）。
中    華    民    國    95    年    9     月    19    日
                              書記官  王淑娟
┌──────────────────────────────────┐
│附表                                        95年度訴字第1760號      │
├──┬─────────────┬──────────┬──────┤
│編號│信用卡卡號                │消費款本金（新臺幣）│利息（新臺幣│
│    │                          │                    │）          │
├──┼─────────────┼──────────┼──────┤
│ 1  │0000-0000-0000-0000       │270元               │0元         │
├──┼─────────────┼──────────┼──────┤
│ 2  │0000-0000-0000-0000       │267,104元           │8,430元     │
├──┼─────────────┼──────────┼──────┤
│ 3  │0000-0000-0000-0000       │2,446元             │77元        │
├──┼─────────────┼──────────┼──────┤
│ 4  │0000-0000-0000-0000       │1,616元             │52元        │
├──┼─────────────┼──────────┼──────┤
│ 5  │正卡：0000-0000-0000-0000 │正卡：25,328元      │820元       │
│    │附卡：0000-0000-0000-0000 │附卡：672 元        │            │
├──┼─────────────┼──────────┼──────┤
│ 6  │0000-0000-0000-0000       │15,631元            │493元       │
├──┼─────────────┼──────────┼──────┤
│ 7  │0000-0000-0000-0000       │3,440元             │109元       │
├──┼─────────────┼──────────┼──────┤
│ 8  │0000-0000-0000-0000       │69,217元            │2,181元     │
├──┼─────────────┼──────────┼──────┤
│ 9  │0000-0000-0000-0000       │216,159元           │5,271元     │
├──┴─────────────┼──────────┼──────┤
│                                │正卡小計：601,211元 │小計17,433元│
│                                │附卡小計：672 元    │            │
│                                │合計601,883 元      │            │
├────────────────┴──────────┴──────┤
│總計619,316元                                                       │
└──────────────────────────────────┘


司法院資訊處製作；財團法人民間司法改革基金會備份。
